【裁判字號】    89,上訴,59
【裁判日期】    890317
【裁判案由】    誣告
【裁判全文】
臺灣高等法院高雄分院刑事判決          八十九年度上訴字第五九號
    上  訴  人
    即自訴  人  丙○○
    被      告  乙○○
右上訴人因被告誣告案件，不服臺灣高雄地方法院八十八年度自字第五一七號中華民
國八十八年十二月二日第一審判決，提起上訴，本院判決如左：
      主      文
上訴駁回。
      理      由
一、自訴意旨略以：被告乙○○將所購買之ＳＳ—八三八號營業用大客車靠行於自訴
    人之妻陳燕朱為負責人之高南交通股份有限甲司（以下簡稱高南甲司），因而該
    大客車之行車執照及汽車新領牌照登記書均登記為高南甲司為車主。被告於民國
    八十四年一月二十三日向高南甲司借款新台幣（下同）五十萬元，出具借據及高
    雄區中小企業銀行潮州分行同額支票為憑，約定同年七月二十三日清償，並約定
    倘無力償還，願將其靠行之大客車交由甲司取償。詎屆期屢催未償，被告遂另與
    案外人陳炳煌簽發面額十二萬元，發票日為八十五年六月十日之支票一紙，交予
    自訴人，以償還利息及甲司代墊之稅款，然到期被告仍未給付。殆至八十五年六
    月十七日，被告同意以前開大客車交高南甲司，以償還六十二萬元，並親自交車
    鑰匙予自訴人，由自訴人請人將前開大客車駛回高南甲司。至行車執照等證照，
    則稱已遺失，囑自訴人申請補發，自訴人信以為真，乃據以向監理所申請補發證
    照。不意，被告事後反悔，向屏東地方法院檢察署檢察官（事後移轉臺灣高雄地
    方法院檢察署偵辦）告訴自訴人虛報遺失，涉嫌偽造文書罪嫌，（此部分經臺灣
    高雄地方法院檢察署檢察官起訴後，經本院八十七年度上易字第一四七八號判處
    被告有期徒刑四月確定），復提起附帶民事訴訟，請求賠償。被告另意圖自訴人
    受刑事處分，又於八十六年五月間具狀向檢察官虛構自訴人於八十五年六月十七
    日八時二十分許，在高雄縣大寮鄉○○路倫飛電腦前道路上，強迫被告交出大客
    車鑰匙，將該車駛離現場拒予返還，佔為己有，認自訴人涉有刑事侵占罪嫌，所
    幸經檢察官認自訴人侵占罪嫌不足，以八十六年度偵字第六二００號予不起訴處
    分，被告申請再議，亦經八十六年度偵續字第一一一號不起訴處分及八十六年度
    議字第一二九八號處分書確定。由上揭不起訴處分及駁回刑事附帶民事訴訟之確
    定判決，可認被告所指述之事實，均屬虛捏，因認被告乙○○涉有刑法第一百六
    十九條第一項之誣告罪嫌云云。
二、按不能證明被告犯罪或其行為不罰者，應諭知無罪之判決，刑事訴訟法第三百零
    一條第一項定有明文。又誣告罪之成立，以意圖他人受刑事處分或懲戒處分，而
    為虛偽之告訴、告發或報告者為要件。所謂虛偽係指明知無此事實故意造而言
    ，若告訴人誤認為有此事實或以為有此嫌疑，自不得指為虛偽，即難科以本罪。
    又告訴人所訴事實，不能證明其係實在，對於被訴人為不起訴處分確定者，是否
    構成誣告罪，尚應就其有無虛構誣告之故意以為斷，並非當然可以誣告罪相繩，
    此有最高法院四十年臺上字第八八號、五十九年臺上字第五八一號判例可資參照
    。
三、訊據被告乙○○，堅決否認有何誣告之犯行，辯稱：當時上午我將大客車停在倫
    飛甲司前面，自訴人與他弟弟（楊天和）及（案外人）林清強在案發現場，叫我
    把鑰匙交出來，否則馬上要出事情，我因為害怕，才將車鑰匙交出來，而且車子
    是我的，只是靠行在高南甲司，我怕他將車子轉讓，因此我並沒有將車子的行車
    執照等資料交給自訴人等語。經查：
（一）被告乙○○被訴誣告自訴人涉犯偽造文書罪部分：
      自訴人被訴偽造文書部分，業經原審法院八十七年度易字第一四六九號刑事判
      決，判處被告有期徒刑四月，並經本院八十七年度上易字第一四七八號駁回上
      訴確定，此有前開判決書各一份在卷可稽。故被告就此部分提起偽造文書罪之
      告訴，既屬真實，自難認其有何誣告自訴人偽造文書之犯行。
（二）被告乙○○被訴誣告自訴人涉侵占罪部分：
      查系爭ＳＳ—八三八號營業大客車係被告乙○○所有，因靠行於自訴人所經營
      之高南甲司，行車執照及相關車籍資料方登記為高南甲司所有，事發當天自訴
      人並未與被告約好要取車，且案發當日（八十五年六月十七日）上午八時許，
      係由自訴人及其弟楊天和與案外人林清強一起去找被告要車乙節，業據自訴人
      供承在卷，並經證人楊天和證述明確。又被告乙○○平素以該大客車搭載倫飛
      甲司員工上班之事實，業據被告供明在卷。且被告於案發當日上午八日許，甫
      搭載倫飛甲司員工到廠上班後，即由自訴人取得該大客車等情，亦據自訴人供
      明在卷，是被告當時果真有心將車交付自訴人，則豈會事先未有何準備而在該
      車營運中，即任由自訴人取車之理？況被告事後又自自訴人之處所取回部分在
      該大客車上未及取回之物品等情，亦經自訴人供承在卷（參原審法院八十八年
      十一月十一日審訊筆錄），此亦足徵被告於自訴人取車之當日係在未及準備之
      情狀下，由自訴人取得該大客車之事實，已甚顯明。是雖未有証據足証自訴人
      取得該大客車係其於侵占之不法意圖（按自訴人取車時，被告尚積欠自訴人債
      款），但亦難認自訴人取得該大客車，係由被告主動交車。復審之自訴人另供
      承：他可能因欠我錢，不情願將車子交給我，所以才告我侵占等語（參同上日
      審訊筆錄）。顯見事發當時，自訴人在未與被告約好之情況下，夥同他人逕自
      前去尋找被告取車，事出突然，被告將系爭大客車交予自訴人已非心甘情願。
      另參以被告乙○○於八十五年度偵字第二七六０一號侵占案件偵查時，檢察官
      訊以：「對借據有何意見？」乙○○即供稱：「但我有利息給他，所以不能拿
      我車子償還」（參八十五年十二月五日偵訊筆錄），足見被告所指自訴人涉嫌
      侵占犯行，應係出於主觀上認自訴人涉有侵占及偽造私文書犯嫌所致，故尚難
      認被告係故意虛構事實使自訴人受刑事處分，縱令自訴人雖曾因被告告訴其涉
      有侵占罪嫌，而獲罪嫌不足經不起訴處分確定，惟揆諸前揭判例之意旨，惟自
      難僅憑此即推被告涉有誣告罪。此外，復查無其他積極證據足資證明被告乙○
      ○有自訴人所指之誣告犯行，自屬不能證明犯罪，應為無罪之諭知。
四、原審為無罪判決，核無違誤，自訴人上訴，猶指被告犯罪，為無理由，應予駁回
    。
據上論結，應依刑事訴訟法第三百六十八條，判決如主文。
中    華    民    國     八十九     年       三       月       十七     日
                              臺灣高等法院高雄分院刑事第七庭
                                  審判長法官  李文雄
                                        法官  王光照
                                        法官  郭雅美
右正本證明與原本無異。
如不服本判決，應於判決送達後十日內向本院提出上訴狀，其未述理由者並應於提
出上訴狀後十日內向本院補提理由書（應附繕本)。
                                      書記官  楊琇茹
中    華    民    國     八十九     年       三       月     二十一     日
                                                                        Ａ


司法院資訊處製作；財團法人民間司法改革基金會備份。
